
# Stacja
```{r}
# Stacja: SWIERADOW-ZDROJ
# Kod stacji: 
code <- 'X250150090'
```

# LateX
```{r setup, include=FALSE}
knitr::opts_chunk$set(echo = TRUE)
```

# Potrzebne biblioteki
```{r}
library(maps)
library(fitdistrplus)
library(gamlss)
library(tidyr)
library(evir)
library(ismev)
library(fExtremes)
```

# Wczytanie danych
```{r}
coord233_alt <- read.csv("coord233_alt.csv", header = TRUE)
temp_st <- read.csv("MeteoParam_B00300S_2018-01.csv", header = TRUE)

path_to_files <- "C:/Users/Hasanga/Desktop/UG Modelowanie Matematyczne/Modelowanie zdarzeń ekstremalnych w R/Projekt 1/temp.stations-all"
L <- as.list(list.files(path=path_to_files))
L <- paste0(path_to_files,"\\",L)
data0 <- lapply(L,read.csv)
```

# Mapa
```{r}
SWIERADOW_ZDROJ <- coord233_alt[coord233_alt$place=="SWIERADOW-ZDROJ",]; SWIERADOW_ZDROJ

poland <- map('world', 'poland', fill = T, col = 'gray')
points(SWIERADOW_ZDROJ[c("lon", "lat")], pch = 19, col = 2)
```

# Sprawdzenie danych

# Rok
```{r}
# Ilość brakujących danych
n <- length(data0)
suma <- 0
for (i in 1:n) {
  suma = suma + sum(is.na(data0[[i]]$X250150090))
  
}
suma;n
```

#maksima 10-minutowe roczne
```{r}
max10 <- c()
datetime <- c()

for(i in 1:n){
  max10 <- c(max10,data0[[i]]$X250150090)
  datetime <- c(datetime,as.character(data0[[i]]$datetime))
}
```

#maksima 10-minutowe lato
```{r}
lato <- c(6,   7,   8, 18,  19,  20, 30,  31,  32, 42,  43,  44,54,  55,  56, 66,  67,  68, 78,  79,  80,90,  91,  92,102, 103, 104, 114, 115, 116, 126, 127, 128)
n1 <- length(lato)

max10_lato <- c()
datetime_lato <- c()

for(i in 1:n1){
  max10_lato <- c(max10_lato,data0[[lato[i]]]$X250150090)
  datetime_lato <- c(datetime_lato,as.character(data0[[lato[i]]]$datetime))
}

hist(max10_lato)
datetime_lato <- datetime_lato[!is.na(max10_lato)]
max10_lato <- max10_lato[!is.na(max10_lato)]
length(max10_lato)
length(datetime_lato)
sum(is.na(max10_lato))
```

#maksima 10-minutowe jesień
```{r}
jesień <- c(9,  10,  11,  21,  22,  23,  33,  34,  35,  45,  46,  47,  57,  58,  59,  69,  70,  71,  81,  82,  83,  93,  94,  95, 105, 106, 107, 117, 118, 119, 129, 130, 131)
n2 <- length(jesień)

max10_jesień <- c()
datetime_jesień <- c()

for(i in 1:n2){
  max10_jesień <- c(max10_jesień,data0[[jesień[i]]]$X250150090)
  datetime_jesień <- c(datetime_jesień,as.character(data0[[jesień[i]]]$datetime))
}

hist(max10_jesień)

# usuwanie nierealistycznych danych

length(max10_jesień)
datetime_jesień <- datetime_jesień[max10_jesień > -15]
max10_jesień <- max10_jesień[max10_jesień > -15]
length(max10_jesień)
length(datetime_jesień)
datetime_jesień <- datetime_jesień[!is.na(max10_jesień)]
max10_jesień <- max10_jesień[!is.na(max10_jesień)]
length(max10_jesień)
length(datetime_jesień)
hist(max10_jesień)
sum(is.na(max10_jesień))
```

#maksima 10-minutowe zima
```{r}
zima <- c(12,   1,   2,  24,  13,  14,  36,  25,  26,  48,  37,  38,  60,  49,  50,  72,  61,  62,  84, 73,  74,  96,  85,  86, 108,  97,  98, 120, 109, 110, 132, 121, 122)
n3 <- length(zima)

max10_zima <- c()
datetime_zima <- c()

for(i in 1:n3){
  max10_zima <- c(max10_zima,data0[[zima[i]]]$X250150090)
  datetime_zima <- c(datetime_zima,as.character(data0[[zima[i]]]$datetime))
}

hist(max10_zima)

# usuwanie nierealistycznych danych

length(max10_zima)
datetime_zima <- datetime_zima[max10_zima > -30]
max10_zima <- max10_zima[max10_zima > -30]
length(max10_zima)
length(datetime_zima)
datetime_zima <- datetime_zima[!is.na(max10_zima)]
max10_zima <- max10_zima[!is.na(max10_zima)]
length(max10_zima)
length(datetime_zima)
hist(max10_zima)
```
#maksima 10-minutowe wiosna
```{r}
wiosna <- c(3,   4,   5,  15,  16,  17,  27,  28,  29,  39,  40,  41,  51,  52,  53,  63,  64,  65,  75,  76,  77,  87,  88,  89,  99, 100, 101, 111, 112, 113, 123, 124, 125)
n4 <- length(wiosna)

max10_wiosna <- c()
datetime_wiosna <- c()

for(i in 1:n4){
  max10_wiosna <- c(max10_wiosna,data0[[wiosna[i]]]$X250150090)
  datetime_wiosna <- c(datetime_wiosna,as.character(data0[[wiosna[i]]]$datetime))
}

length(max10_wiosna)
length(datetime_wiosna)
datetime_wiosna <- datetime_wiosna[!is.na(max10_wiosna)]
max10_wiosna <- max10_wiosna[!is.na(max10_wiosna)]
length(max10_wiosna)
length(datetime_wiosna)
hist(max10_wiosna)
sum(is.na(max10_wiosna))
```

#maksima 10-minutowe roczne
```{r}
max10 <- c()
datetime <- c()
max10 <- c(max10_lato, max10_jesień, max10_zima, max10_wiosna)
datetime <- c(datetime_lato, datetime_jesień, datetime_zima, datetime_wiosna)
length(max10)
length(datetime)
max10 <- max10[order(as.Date(max10$datetime , format="%Y-%m-%d")),]
```


# Ilość danych
```{r}
length(max10)
hist(max10)
pom <- max10[max10 > -30]
sum(max10 > -30, na.rm=TRUE)
hist(pom, main = "Histogram temperatur", xlab = "Temperatura (C°)", ylab = "Częstotliwość")
min(pom, na.rm = T)
summary(pom)
sd(pom, na.rm = T)
```



# Zapisanie w formacie Date roczne
```{r}
max10 <- data.frame(date=as.Date(datetime),max10=max10)

rownames(max10) <- c()

max10 <- separate(max10,date,c("year","mth","day"), convert=TRUE)

max10 <- data.frame(datetime=datetime,max10)
```

# Zapisanie w formacie Date lato
```{r}
max10_lato_date <- data.frame(date=as.Date(datetime_lato),max10_lato=max10_lato)

rownames(max10_lato) <- c()

max10_lato_date <- separate(max10_lato_date,date,c("year","mth","day"), convert=TRUE)

max10_lato_date <- data.frame(datetime_lato=datetime_lato,max10_lato)
```

# Zapisanie w formacie Date jesień
```{r}
max10_jesień_date <- data.frame(date=as.Date(datetime_jesień),max10_jesień=max10_jesień)

rownames(max10_jesień) <- c()

max10_jesień_date <- separate(max10_jesień_date,date,c("year","mth","day"), convert=TRUE)

max10_jesień_date <- data.frame(datetime_jesień=datetime_jesień,max10_jesień)
```

# Zapisanie w formacie Date zima
```{r}
max10_zima_date <- data.frame(date=as.Date(datetime_zima),max10_zima=max10_zima)

rownames(max10_zima) <- c()

max10_zima_date <- separate(max10_zima_date,date,c("year","mth","day"), convert=TRUE)

max10_zima_date <- data.frame(datetime_zima=datetime_zima,max10_zima)
```


# Zapisanie w formacie Date wiosna
```{r}
max10_wiosna_date <- data.frame(date=as.Date(datetime_wiosna),max10_wiosna=max10_wiosna)

rownames(max10_wiosna) <- c()

max10_wiosna_date <- separate(max10_wiosna_date,date,c("year","mth","day"), convert=TRUE)

max10_wiosna_date <- data.frame(datetime_wiosna=datetime_wiosna,max10_wiosna)
```


# Dopasowanie najlepszego rozkładu lato

```{r}
fit_lato <- fitDist(max10_lato_date$max10_lato,type="realline")

fit_lato$family

fit_lato$parameters
```

$$\textbf{Sinh-Arcsinh}\ SHASHo(\mu, \sigma, \nu, \tau) \\ Funkcja\ rozkładu\ Sinh-Arcsinh \ została\ opracowana\ w\ 2009\ roku\\ przez\ dwóch\ matematyków\ Chris'a\ Jones\ i\ Arthura\ Pewsey. \\ Funkcje\ gęstości\ prawdopodobieństwa\ tego\ rozkładu\ oznaczamy\ przez \\ f_Y(y|\mu, \sigma, \nu, \tau)=\frac{\tau c}{\sigma \sqrt{2 \pi} (1+z^2)^\frac{1}{2} exp(-\frac{1}{2}r^2) }$$


# "SHASH"       "Sinh-Arcsinh"                                  lato
# "SEP2"        "Skew Exponential Power type 2"                 jesień
# "SEP4"        "skew exponential power type 4"                 zima
# "SEP1"        "Skew exponential power (Azzalini type 1)"      wiosna
# Parametry

# Dopasowanie najlepszego rozkładu jesień

```{r}
fit_jesień <- fitDist(max10_jesień_date$max10_jesień,type="realline")

fit_jesień$family

fit_jesień$parameters
```

# Dopasowanie najlepszego rozkładu zima

```{r}
fit_zima <- fitDist(max10_zima_date$max10_zima,type="realline")

fit_zima$family

fit_zima$parameters
```

# Dopasowanie najlepszego rozkładu wiosna

```{r}
fit_wiosna <- fitDist(max10_wiosna_date$max10_wiosna,type="realline")

fit_wiosna$family

fit_wiosna$parameters
```

```{r}
mu <- fit$mu
sigma <- fit$sigma
nu <- fit$nu
tau <- fit$tau
```


```{r}
mu_lato <- fit_lato$mu
sigma_lato <- fit_lato$sigma
nu_lato <- fit_lato$nu
tau_lato <- fit_lato$tau
print(c(mu_lato, sigma_lato, nu_lato, tau_lato))

```

# analiza dobroci na wykresach 

# histogram-gestosc

```{r}
hist(max10_lato_date$max10_lato, 
     prob = TRUE, 
     xlab = NA,
     ylab = "gęstość",
     main = "Histogram gęstości")
curve(dSHASH(x,
             mu_lato,
             sigma_lato,
             nu_lato,
             tau_lato),
      add=T,col=2)
```

# wykres kwantyl-kwantyl

```{r}
alpha=ppoints(100)

kwantyle_teo_lato <- qSHASH(alpha,mu_lato,sigma_lato,nu_lato,tau_lato)
kwantyle_emp_lato <- quantile(max10_lato_date$max10_lato,alpha,na.rm=TRUE)

plot(kwantyle_emp_lato,kwantyle_teo_lato, 
     main = "Q-Q plot", 
     xlab = "kwantyle empiryczne", 
     ylab = "kwantyle teoretyczne")
abline(a=0,b=1,col=2)
```

#trzeba ponownie wyestymowac parametry rozkladu SHASH

```{r}
X <- as.numeric(na.omit(max10$max10))

fSHASH <- fitdist(X, "SHASH", start =list(mu=mu,sigma=sigma,nu=nu,tau=tau))
summary(fSHASH)
#dev.off()
#par(mfrow=c(1,1))
plot(fSHASH) #to moze potrwac
```

# wykres dystrybuanta emp.-teo.

```{r}
plot(ecdf(max10_lato_date $max10_lato), main = "Wykres dystrybuanty empirycznej i teoretycznej")
curve(pSHASH(x,mu_lato,sigma_lato,nu_lato,tau_lato), xlim=c(-10,35),col=2,add=TRUE)
```

# Poziomy zwrotu lato

```{r}
k1 = 20*92*24*6
k2 = 50*92*24*6
x20 = qSHASH(1-1/k1, mu = mu_lato, sigma = sigma_lato, nu = nu_lato, tau = tau_lato)
x50 = qSHASH(1-1/k2, mu = mu_lato, sigma = sigma_lato, nu = nu_lato, tau = tau_lato)
x20
x50
```
# Potrzebne biblioteki
```{r}
library(maps)
library(fitdistrplus)
library(gamlss)
library(tidyr)
library(evir)
library(ismev)
library(fExtremes)
```

# GEV
```{r}
  
data <- max10$max10
time <- c()
time <- as.POSIXct(max10$datetime)
attr(x = data, which = "times") <- time


#dla uproszczenia przyjmijmy ze w kazdym miesiacu jest  6*24*30 obserwacji
b <- 6*24*30
fit1 <- evir::gev(data,"year")  
fit1

#parametry rozkladu GEV
parGEV <- fit1$par.ests; parGEV

xi <- parGEV[[1]]
sigma <- parGEV[[2]]
mu <- parGEV[[3]]

#wyniki dla Leborka (porownaj z wynikami dla Twojej stacji)
#       xi      sigma         mu 
#-0.5817646  9.5194353 18.8392023 

#maksima z blokow (w przyblizeniu miesieczne)
Max <- fit1$data
Max
```

Wykresy diagnostyczne

```{r}

hist(Max,prob=TRUE)
curve(evir::dgev(x,xi,mu,sigma),col=2,add=TRUE)  #zwroc uwage na kolejnosc parametrow, moze byc inna w roznych bibliotekach

plot(ecdf(Max))
curve(evir::pgev(x,xi,mu,sigma),col=2,add=TRUE) 

kwantyle.emp <- quantile(Max,ppoints(100))
kwantyle.teo <- evir::qgev(ppoints(100),xi,mu,sigma)

plot(kwantyle.emp,kwantyle.teo)
abline(a=0,b=1,col=2)

```


Wykresy diagnostyczne z wykorzystaniem biblioteki ismev (ponownie musimy wyestymowac parametry w tej bibliotece).

```{r  }

fit2 <- ismev::gev.fit(Max)
fit2$mle

#wykresy diagnostyczne 
ismev::gev.diag(fit2)


```

Dodatkowe wykresy diagnostyczne w bibliotece fExtremes (też wymaga to estymacji parametrów w tej bibliotece).

```{r}
fit3 <- fExtremes::gevFit(data,b)
fit3

#wykresy diagnostyczne - inny pomysl opisany nizej
summary(fit3)

```


#Fakt. 
Jeśli zmienna losowa $X$ ma rozkład $GEV(\mu,\sigma,\xi)$, to zmienna $f(Y)$ ma rozkład wykładniczy $\mbox{Exp}(1)$, gdzie $f$ jest funkcją, która zależy od parametrów $\mu, \sigma, \beta$.

Powyższy fakt wykorzystuje się do tworzenia wykresów diagnostycznych w oparciu o przekształconą  próbkę danych. Załóżmy, że na podstawie maksimów $m_1, m_2, \ldots, m_k$
  wyestymowaliśmy parametry rozkładu $GEV(\mu,\sigma,\xi)$. Przekształcamy wejściowe dane 
$$f(m_1), f(m_2), \ldots, f(m_k)$$
  i konfrontujemy je na wykresach diagnostycznych z rozkładem wykładniczym z parametrem 1 (w pakiecie \texttt{fExtremes} mamy wykresy diagnostyczne właśnie dla przekształconej próby).


#Przykład 2 c.d.
Poziom zwrotu 20 i 50 letni - w bibliotekach evir i fExtremes

```{r}
#Srodkowa z trzech warosci (zewnetrzne to konce przedzialu ufnosci)
evir::rlevel.gev(fit1, k.blocks = 20)
evir::rlevel.gev(fit1, k.blocks = 50)

fExtremes::gevrlevelPlot(fit3,20)
fExtremes::gevrlevelPlot(fit3,50)

```

```{r}
Max
plot(x = sort(unique(max10$year)),
     y = Max, 
     main = "Maksima roczne", 
     xlab = "Rok", 
     ylab = "Temperatura (°C)",
     type = "h",
     col = "deepskyblue3",
     lwd = 3)
```

```{r}
summary(Max)
```

# Lato
```{r}
data_lato <- max10_lato_date$max10_lato
time_lato <- c()
time_lato <- as.POSIXct(max10_lato_date$datetime_lato)
attr(x = data_lato, which = "times") <- time_lato

fit1_lato <- evir::gev(data_lato,"year")  
fit1_lato

#parametry rozkladu GEV
parGEV_lato <- fit1_lato$par.ests; parGEV_lato

xi_lato <- parGEV_lato[[1]]
sigma_lato <- parGEV_lato[[2]]
mu_lato <- parGEV_lato[[3]]


#maksima z blokow (w przyblizeniu miesieczne)
Max_lato <- fit1_lato$data
Max_lato

evir::rlevel.gev(fit1_lato, k.blocks = 20)
evir::rlevel.gev(fit1_lato, k.blocks = 50)
```

```{r}
Max_lato
plot(x = sort(unique(max10$year)),
     y = Max_lato, 
     main = "Maksima roczne", 
     xlab = "Rok", 
     ylab = "Temperatura (°C)",
     type = "h",
     col = "deepskyblue3",
     lwd = 3)
```
# Jesień
```{r}
data_jesień <- max10_jesień_date$max10_jesień
time_jesień <- c()
time_jesień <- as.POSIXct(max10_jesień_date$datetime_jesień)
attr(x = data_jesień, which = "times") <- time_jesień

fit1_jesień <- evir::gev(data_jesień,"year")  
fit1_jesień

#parametry rozkladu GEV
parGEV_jesień <- fit1_jesień$par.ests; parGEV_jesień

xi_jesień <- parGEV_jesień[[1]]
sigma_jesień <- parGEV_jesień[[2]]
mu_jesień <- parGEV_jesień[[3]]


#maksima z blokow (w przyblizeniu miesieczne)
Max_jesień <- fit1_jesień$data
Max_jesień

evir::rlevel.gev(fit1_jesień, k.blocks = 20)
evir::rlevel.gev(fit1_jesień, k.blocks = 50)
```

# Wiosna
```{r}
data_wiosna <- max10_wiosna_date$max10_wiosna
time_wiosna <- c()
time_wiosna <- as.POSIXct(max10_wiosna_date$datetime_wiosna)
attr(x = data_wiosna, which = "times") <- time_wiosna

fit1_wiosna <- evir::gev(data_wiosna,"year")  
fit1_wiosna

#parametry rozkladu GEV
parGEV_wiosna <- fit1_wiosna$par.ests; parGEV_wiosna

xi_wiosna <- parGEV_wiosna[[1]]
sigma_wiosna <- parGEV_wiosna[[2]]
mu_wiosna <- parGEV_wiosna[[3]]


#maksima z blokow (w przyblizeniu miesieczne)
Max_wiosna <- fit1_wiosna$data
Max_wiosna

evir::rlevel.gev(fit1_wiosna, k.blocks = 20)
evir::rlevel.gev(fit1_wiosna, k.blocks = 50)
```

# Zima
```{r}
data_zima <- max10_zima_date$max10_zima
time_zima <- c()
time_zima <- as.POSIXct(max10_zima_date$datetime_zima)
attr(x = data_zima, which = "times") <- time_zima

fit1_zima <- evir::gev(data_zima,"year")  
fit1_zima

#parametry rozkladu GEV
parGEV_zima <- fit1_zima$par.ests; parGEV_zima

xi_zima <- parGEV_zima[[1]]
sigma_zima <- parGEV_zima[[2]]
mu_zima <- parGEV_zima[[3]]


#maksima z blokow (w przyblizeniu miesieczne)
Max_zima <- fit1_zima$data
Max_zima

evir::rlevel.gev(fit1_zima, k.blocks = 20)
evir::rlevel.gev(fit1_zima, k.blocks = 50)
```

# Potrzebne biblioteki
```{r}
library(maps)
library(fitdistrplus)
library(gamlss)
library(tidyr)
library(evir)
library(ismev)
library(fExtremes)
```

# Rozkład GPD_lato
```{r}
X_lato = max10_lato
plot(X_lato, type = "h", main = "Histogram temperatur letnich", xlab = "Ilość pomiarów", ylab = "Temperatura (°C)")
u_lato = 27 # próg = 27°C
abline(h=u_lato,lwd=2,col='red')
#nadwyzki nad prog u
Y_lato=X_lato[X_lato>u_lato]-u_lato
plot(Y_lato, type='h', main = "Histogram nadwyżek", xlab = "Ilość pomiarów", ylab = "Temperatura (°C)")
# Procent wybranych danych
length(Y_lato)/length(X_lato)*100
```

#estymujemy parametry rozkladu GPD
```{r}
#gpd(dane,u) - podajemy prog lub liczbe nadwyzek
fitGPD_lato=ismev::gpd.fit(X_lato,u_lato)
xi_lato=fitGPD_lato$mle[[2]]
beta_lato=fitGPD_lato$mle[[1]]
xi_lato; beta_lato
```

#dobroc dopasowania  na wykresach 
```{r}
hist(Y_lato,prob=TRUE)                            #histogram nadwyżek
curve(evir::dgpd(x,xi_lato,0,beta_lato),col='red',lwd=2,add=T) #gęstość rozkładu GPD

qqplot(Y_lato,evir::qgpd(ppoints(1000),xi_lato,0,beta_lato))   #QQ-ploty
abline(a=0,b=1,col=2)
```
```{r}
#lub korzystamy z funkcji 
ismev::gpd.diag(fitGPD_lato)
```

# Poziomy zwrotu
```{r}
fitGPD_lato_evir=gpd(X_lato,u_lato)

# x_20
evir::riskmeasures(fitGPD_lato_evir,0.95)[2]

# x_50
evir::riskmeasures(fitGPD_lato_evir,0.98)[2]
```

# Inna metoda
```{r}
Nu_lato=length(Y_lato)   #licznosc nadwyzek
N_lato=length(X_lato)    #licznosc probki

k=20
x20_lato=u_lato+((k*Nu_lato/N_lato)^xi_lato-1)*beta_lato/xi_lato #jesli przyjmiemy, ze xi rozne od zera 
x20Gumbel_lato=u_lato+beta_lato*log(k*Nu_lato/N_lato)  #jesli zdecydujemy,  ze to jednak Gumbel
x20_lato#; x20Gumbel_lato

k=50
x50_lato=u_lato+((k*Nu_lato/N_lato)^xi_lato-1)*beta_lato/xi_lato #jesli przyjmiemy, ze xi rozne od zera 
x50Gumbel_lato=u_lato+beta_lato*log(k*Nu_lato/N_lato)  #jesli zdecydujemy,  ze to jednak Gumbel
x50_lato#; x20Gumbel_lato
```

# Rozkład GPD_jesień
```{r}
X_jesień = max10_jesień
plot(X_jesień, type = "h", main = "Histogram temperatur", xlab = "Ilość pomiarów", ylab = "Temperatura (°C)")
u_jesień = 18 # próg = 18°C
abline(h=u_jesień,lwd=2,col='red')
#nadwyzki nad prog u
Y_jesień=X_jesień[X_jesień>u_jesień]-u_jesień
plot(Y_jesień, type='h', main = "Histogram nadwyżek", xlab = "Ilość pomiarów", ylab = "Temperatura (°C)")
# Procent wybranych danych
length(Y_jesień)/length(X_jesień)*100

#estymujemy parametry rozkladu GPD

#gpd(dane,u) - podajemy prog lub liczbe nadwyzek
fitGPD_jesień=ismev::gpd.fit(X_jesień,u_jesień)
xi_jesień=fitGPD_jesień$mle[[2]]
beta_jesień=fitGPD_jesień$mle[[1]]
xi_jesień; beta_jesień

# Poziomy zwrotu
fitGPD_jesień_evir=gpd(X_jesień,u_jesień)

# x_20
evir::riskmeasures(fitGPD_jesień_evir,0.95)[2]

# x_50
evir::riskmeasures(fitGPD_jesień_evir,0.98)[2]
```

# Rozkład GPD_zima
```{r}
X_zima = max10_zima
plot(X_zima, type = "h", main = "Histogram temperatur", xlab = "Ilość pomiarów", ylab = "Temperatura (°C)")
u_zima = 5 # próg = 5°C
abline(h=u_zima,lwd=2,col='red')
#nadwyzki nad prog u
Y_zima=X_zima[X_zima>u_zima]-u_zima
plot(Y_zima, type='h', main = "Histogram nadwyżek", xlab = "Ilość pomiarów", ylab = "Temperatura (°C)")
# Procent wybranych danych
length(Y_zima)/length(X_zima)*100

#estymujemy parametry rozkladu GPD

#gpd(dane,u) - podajemy prog lub liczbe nadwyzek
fitGPD_zima=ismev::gpd.fit(X_zima,u_zima)
xi_zima=fitGPD_zima$mle[[2]]
beta_zima=fitGPD_zima$mle[[1]]
xi_zima; beta_zima

# Poziomy zwrotu
fitGPD_zima_evir=gpd(X_zima,u_zima)

# x_20
evir::riskmeasures(fitGPD_zima_evir,0.95)[2]

# x_50
evir::riskmeasures(fitGPD_zima_evir,0.98)[2]
```

# Rozkład GPD_wiosna
```{r}
X_wiosna = max10_wiosna
plot(X_wiosna, type = "h", main = "Histogram temperatur", xlab = "Ilość pomiarów", ylab = "Temperatura (°C)")
u_wiosna = 18 # próg = 14°C
abline(h=u_wiosna,lwd=2,col='red')
#nadwyzki nad prog u
Y_wiosna=X_wiosna[X_wiosna>u_wiosna]-u_wiosna
plot(Y_wiosna, type='h', main = "Histogram nadwyżek", xlab = "Ilość pomiarów", ylab = "Temperatura (°C)")
# Procent wybranych danych
length(Y_wiosna)/length(X_wiosna)*100

#estymujemy parametry rozkladu GPD

#gpd(dane,u) - podajemy prog lub liczbe nadwyzek
fitGPD_wiosna=ismev::gpd.fit(X_wiosna,u_wiosna)
xi_wiosna=fitGPD_wiosna$mle[[2]]
beta_wiosna=fitGPD_wiosna$mle[[1]]
xi_wiosna; beta_wiosna

# Poziomy zwrotu
fitGPD_wiosna_evir=gpd(X_wiosna,u_wiosna)

# x_20
evir::riskmeasures(fitGPD_wiosna_evir,0.95)[2]

# x_50
evir::riskmeasures(fitGPD_wiosna_evir,0.98)[2]
```

